臺灣臺北地方法院刑事裁定　　　　　　　　　　　　　九十一年度自字第六六七號
　　自　訴　人　丁○○
　　　　　　　　　　　　國民
　　　　　　　　己○○
　　　　　　　　　　　　國民
　　　　　　　　庚○○
　　　　　　　　　　　　國民
　　　　　　　　丙○○
　　　　　　　　　　　　國民
　　被　　　告　甲○○
　　　　　　　　　　　　國民
　　選任辯護人　陳松棟律師
右列被告因詐欺案件，經自訴人提起自訴，本院裁定如左：
    主  文
自訴駁回。
    理  由
一、本件自訴意旨略以：被告甲○○與同案被告乙○○、戊○○（均經本院判決自訴
    不受理尚未確定），於民國（下同）八十七年及八十八年間，向自訴人表示，其
    於汐止投資三岩電子有限公司（下簡稱三岩公司）獲利甚豐，然需購買廠房及應
    付八十八年度年終紅利、獎金、赴大陸設廠、採購電子零件等理由，由同按被告
    乙○○出面向自訴人等騙借大量現金供其調度週轉，並交付如附表所示、經甲○○背書之支票十一張，後均因存款不足及拒絕往來而遭退票，因認被告甲○○與
    同案被告乙○○、戊○○等三人涉犯詐欺罪嫌，並提出如附表所示支票影本及附
    表編號一、四所示之支票共二張原本及退票理由單等件為據。
二、訊據被告甲○○堅決否認有何詐欺犯行，辯稱：前開支票背書係遭乙○○偽造；
    被告未曾設立三岩公司，未曾開支票予自訴人；未曾以三岩公司或其他名目，向
    自訴人借款，亦未曾交付支票予自訴人；被告未曾經由乙○○或他人向自訴人為
    借款、交付客票或背書行為等語。
三、按法院或受命法官於自訴案件第一次審判期日前訊問及調查結果，如認為案件有
    刑事訴訟法第二百五十二條、第二百五十三條、第二百五十四條之情形者，得以
    裁定駁回其自訴，同法第三百二十六條第三項定有明文。次按刑事訴訟法第二百
    五十二條第十款規定，案件有犯罪嫌疑不足情形者，應為不起訴處分。又按刑法
    第三百三十九條第一項詐欺罪之成立，以意圖為自己或第三人不法所有，以詐術
    使人將本人或第三人之物交付為要件。所謂以詐術使人交付，必須被詐欺人因其
    詐術而陷於錯誤，若其所用方法，不能認為詐術，亦不致使人陷於錯誤，即不構
    成該罪。
四、本院之判斷：
  (一)經查自訴人於本院調查時自陳：「我們四人跟甲○○沒有直接接觸，當初都是跟
    乙○○接觸來往，我們是根據支票後面的背書才告甲○○，我們要告甲○○詐欺
    ，證據是他在支票後面背書。」（本院九十三年六月四日準備程序筆錄）。惟查
    被告既未與自訴人直接接觸，則不能僅因附表所示支票有「甲○○」名義之背書
    ，而該等支票未獲兌現，即認為被告對自訴人有何施用詐術可言。
  (二)次查同案被告乙○○前於本院調查時陳稱：「（支票號碼ＡＡ九三一三四八號
    這張支票背面有甲○○的簽名及三岩電子印章是何人蓋的？）甲○○的簽名跟印
    章都是我簽的，印章是我蓋的：：我簽甲○○的名字沒有得到他的同意：：（甲○○所有的簽名都是你簽的嗎？他有無授權？）是，沒有。」（本院卷第一三八
    、一四一頁），核與被告戊○○於本院調查時陳述相符：「（三岩電子署押的部
    分，你有無問乙○○？）事後處理時，才問她，她說她自己做的」（本院卷第一
    四六頁）。且被告乙○○前揭偽造甲○○背書之犯行，業經本院九十一年度訴字
    第一二四三號判決有罪在案，嗣被告提起上訴遭駁回而確定，有本院刑事判決及
    臺灣高等法院九十二年度上訴字第一七七號刑事判決影本各一份在卷可憑。是
    該二張支票關於甲○○之背書，既經刑事判決確認係被告乙○○所偽造，則自訴
    人所舉之上開事證，即難認為被告甲○○有何詐欺之犯行。
  (二)再查自訴人並未提出附表所示其餘支票原本以供鑑定，且經本院依職權含尋台灣
    票據交換所，亦據該所函覆稱：「支票正本應於執票人處」，有該所九十三年四
    月二日函一紙附卷可稽。此外自訴人於本院調查時，復稱與同案被告乙○○、戊○○已達成和解，不再追究被告甲○○，有本院九十三年六月四日準備程序筆錄
    可證。
  (三)綜上所述，本件純屬民事糾葛，顯與前開詐欺罪構成要件未合，被告甲○○犯罪
    嫌疑尚有不足。此外復查無其他積極證據足資證明被告有何詐欺犯行，則揆諸前
    揭說明，本件自訴應予駁回。
五、應適用之法律：
    刑事訴訟法第三百二十六條第三項、第二百五十二條第十款。
中      華      民      國      九十三      年      七    月  二十二    日
                                    臺灣臺北地方法院刑事第三庭
                                        審判長法  官  邱  琦
                                              法  官  蔡如琪
                                              法  官  歐陽漢菁
右正本證明與原本無異
如不服本裁定，應於裁定送達後五日內，向本院提出抗告狀。
                                              書記官  林素霜
中      華      民      國      九十三      年    七    月    二十三    日
